臺灣高等法院臺中分院刑事判決　　　　94年度上易字第1110號
上　訴　人　臺灣臺中地方法院檢察署檢察官
上　訴　人
即　被　告　丙○○
選任辯護人　陳光龍　律師
被　　　告　甲○○
選任辯護人　洪永叡　律師
上列上訴人因被告等違反商標法案件，不服臺灣臺中地方法院94
年度易字第70號中華民國94年4月29日第一審判決（起訴案號：
臺灣臺中地方法院檢察署93年度偵續字第276號），提起上訴，
本院判決如下：
    主 　 文
原判決撤銷。
丙○○、甲○○共同未得商標權人同意，於同一商品，使用相同
之註冊商標，丙○○處有期徒刑肆月，甲○○處有期徒刑參月，
如易科罰金，均以參佰元折算壹日；扣案之仿冒「CENTRAL」商
標圖樣代號KB－26型之汽車零件壹支沒收。
    事　  實
一、如附件所示之「CENTRAL」商標圖樣，係以製造汽車零件為
    主要營業項目、原名「創新發工業股份有限公司」之「首富
    工業股份有限公司」（下稱首富公司）向經濟部智慧財產局
    申請註冊，指定使用於修正前商標法施行細則第四十九條即
    現行施行細則第十三條第一項第十二類之汽車橫拉桿、轉向
    器、底盤、十字接頭、傳動軸等汽車零件上，現仍於專用期
    間中之商標，專用期間自民國九十一年七月一日起至一百年
    六月十五日止。
二、丙○○係「立超工業股份有限公司」（下稱立超公司）之負
    責人，甲○○係「佑鴻鍛造實業有限公司」（下稱佑鴻公司
    ）實際負責人（登記負責人為其配偶吳素麗），均明知非經
    商標權人之同意，不得使用相同之註冊商標於同一商品上。
    緣丙○○於九十二年六月間，接獲「正格實業有限公司」（
    下稱正格公司）負責人乙○○之訂單，明知訂單中代號KB-2
    6型之汽車底盤零件，依乙○○提供之樣品，上有如附件所
    示之「CENTRAL」商標圖樣，竟為獲取訂單，仍允予承製，
    而意圖欺騙他人、未經商標權人即首富公司之同意，於九十
    二年八月間，將乙○○提供之樣品轉交予知悉樣品上有他人
    商標圖樣之甲○○，託其依樣開模後，製造該代號KB-26型
    之汽車底盤零件，甲○○於接受委託後，基於共犯犯罪之意
    思聯絡，轉請不知情之「威玨興業股份有限公司」（下稱威
    玨興業公司）負責人林聰懿開模，並將林聰懿製作完成之模
    具，交由另亦不知情之「立大順企業有限公司」（下稱立大
    順公司）負責人巫文義實際生產、製造，而以一體成型之製
    造方式，在該代號KB-26型之汽車底盤零件上，打上如附表
    所示之「CENTRAL」商標圖樣，數量達一千一百支。丙○○
    、甲○○即以此方式，於同一商品上，使用相同於首富公司
    之「CENTRAL」註冊商標，並於加工完成後，交予正格公司
    ，而向正格公司收取貨款、完成販賣行為。嗣因首富公司之
    負責人張家誠於九十三年農曆年節期間，在印尼經由代理商
    之告知及代理商同業之提供，攜回其中一支仿冒「CENTRA L
    」商標之KB-26型汽車底盤零件（為正格公司依印尼客戶提
    供之樣品向丙○○下訂後，出口至印尼），經返國追查，甲○○坦承係受丙○○之委託製造，而查悉上情。
三、案經首富公司訴由臺灣臺中地方法院檢察署檢察官偵查起訴
    。
    理　　由
一、訊據被告丙○○、甲○○對於前揭，九十二年六月間，丙○○曾接獲正格公司之訂單，委託其生產包含KB-26型汽車底
    盤零件在內之零件一批，其於接獲訂單後，即於九十二年八
    月間，轉委託被告甲○○代為生產、製造，嗣加工完成後，
    均交予正格公司等情坦承不諱，雖矢口否認有何違反商標法
    犯行，被告丙○○辯稱：「我有請甲○○幫我生產，但沒有
    叫他打上該商標，當時我是畫一個草圖給甲○○看，問他是
    否有此模具，他稱有，我就請他幫我開模生產。後來我請貿
    易商給我二個樣品，我有拿去給甲○○看，但其上並沒有CE
    NTRAL之商標」「他做好後，我拿回來加工後就出貨了」「
    甲○○交給我之貨，其上都沒有CENTRAL之商標」云云。被
    告甲○○辯稱：伊固有受被告丙○○之委託製造汽車底盤零
    件一批，然其上並無使用「CENTRAL」之商標圖樣，被告丙○○亦未指示伊生產或交付任何標示有「CENTRA L 」商標
    圖樣之樣品或草圖予伊；伊當時係受到告訴人之代表人張家
    誠之誤導而簽立協議書，且該協議書係告訴人一方事先擬妥
    ，因告訴人之代表人張家誠一再聲稱：簽完就沒事了，首富
    公司並會另外將原交予他人生產之訂單，轉向佑鴻公司下單
    等語，伊才在未經詳閱協議書內容之情形下，簽署協議書云
    云。
二、本院查：
  (一)如附件所示之「CENTRAL」商標圖樣，為告訴人首富公司（
    原名「創新發工業股份有限公司」）向經濟部智慧財產局申
    請註冊之商標，指定使用於修正前商標法施行細則第四十九
    條（現行施行細則第十三條第一項）第十二類之汽車橫拉桿
    、轉向器、底盤、十字接頭、傳動軸等汽車零件上，現仍於
    專用期間中（專用期間自九十一年七月一日起至一百年六月
    十五日止）等情，業有告訴人提出之商標註冊證、公司變更
    登記表附卷可稽（均附於發查卷）。是以，依商標法之規定
    ，任何人於未經告訴人同意之情形下，自不得使用該相同之
    「CENTRAL」商標於同一商品上。
  (二)被告甲○○於九十三年六月十日、八月十日、八月二十三日
    檢察官訊查訊問時，供稱：「（問：你們是否有幫丙○○作
    一批汽車底盤零件之三角架，並打上CENTRAL之商標？）答
    ：有的。他們公司名稱是立超，卷內四張出貨單都是三角架
    ，只是規格不同而已；其中只有一張品名為KB-26之出貨單
    所生產之三角架，有打上該CENTRAL之商標，其他的並沒有
    。KB-26之產品我沒有模具，丙○○拿給我樣品並叫我以樣
    品去開模、生產」「當時丙○○拿來之時，‧‧‧只是叫我
    照樣品開模具生產而已」（偵字第一０二五０號卷第三十六
    頁檢察官訊問筆錄）；「（問：丙○○拿給你的樣品上面有
    無商標？）答：‧‧‧我只記得第一個字是C，但其他的字
    因為打在黑色的零件上，我沒有仔細看，所以不清楚」「（
    問：丙○○究竟有沒有拿樣品給你當生產的依據？）答：通
    常都是先傳真草圖過來，問我有沒有模具可以生產。當時其
    中KB-26這項零件，因為我原先的模具已經改生產其他零件
    ，所以丙○○叫我過去跟他拿樣品重新開模，拿樣品來時上
    面就有CENTRAL的字樣，後來我把樣品拿給林聰懿開模」「
    我生產給丙○○的零件如果他沒有叫我打上商標而我打上商
    標，那一定不會過的，反過來也一樣」（偵字第一三０一七
    號卷第七頁、第八頁檢察官訊問筆錄）；「（問：丙○○拿
    給你KB-26的零件樣品上是否有CENTRAL的商標？）答：我記
    得上面有C開頭的商標，但詳細的商標我不記得了」各等語
    （同前卷第十三頁檢察官訊問筆錄）。參酌：
  (1)被告甲○○與證人張家誠（即告訴人首富公司之負責人）於
    九十三年二月十一日，曾分別代表佑鴻公司與首富公司，就
    佑鴻公司有無受被告丙○○之委託，製造標示有「CENTRAL
    」商標之汽車底盤零件及後續之處理方案一事，在首富公司
    證人張家誠之辦公室簽立協議書一份之事實，業據被告甲○○坦承在卷，核與證人張家誠及柯建榮（為被告甲○○與證
    人張家誠雙方之友人，並於雙方簽署協議書時在場）分別於
    檢察官訊問時及原審審理中到庭證述情節相符。而依偵查卷
    附上開由首富公司負責人張家誠及佑鴻公司登記及實際負責
    人甲○○、吳素麗，於九十三年二月十一日共同簽署之協議
    書影本載明：「甲方（按：指佑鴻公司）在此確認以下事項
    屬實：(一)甲方曾受立超工業股份有限公司代表人丙○○（以
    下簡稱第三人）之委託製造具CENTRAL字樣之產品，並將之
    用於（標示於）商標法國際分類第十二類之商品上。(二)第三
    人曾交付欲量產之前揭商品（即汽車底盤零組件，見附表及
    附圖所示）一批予甲方」等情，核與被告甲○○上開供述情
    節相符。
  (2)證人柯建榮於九十三年十一月二十四日檢察官偵查訊問時證
    稱：「他們雙方我都很認識，我是（以）一個和事佬的身分
    在場，想說大家簽一簽就沒有事。甲○○當時有承認『CENT
    RAL』的字樣是他打的沒有錯，當時三個人都很和諧，沒有
    爭議才簽的協議書」等語；再於九十四年三月二十二日原審
    審理時證稱：「（問：你與張家誠、甲○○認識多久？）答
    ：我與甲○○認識的時間比較久，因為我在工作的時候就認
    識甲○○，張家誠是因為做生意才認識的」「（問：是否有
    與甲○○常常聯絡？）答：有的，因為我有工作給甲○○做
    」「（問：最近一次跟甲○○聯絡是在什麼時候？）答：是
    在昨天，因為要叫貨，我也是生產工廠」「我也是做汽車零
    件的」「（問：簽協議書的時候，是否就是你、甲○○、張
    家誠三個人在場？）答：是的」「我跟甲○○講說要去簽的
    時候，剛開始甲○○都不肯去，張家誠一直跟我講說甲○○
    仿冒，甲○○打他們公司的商標，我希望能夠當和事佬。一
    開始我跟甲○○講時，甲○○是不想去，．．」「（問：你
    是否知道（答協議書）會害了甲○○？）答：我是要救甲○○，不是要害他」「甲○○把付款支票、簽單都拿給張家誠
    ，張家誠是催我說趕快叫甲○○來簽訂這份協議書，簽完就
    沒事了，而且還要把所有公司的工作交給甲○○做，我有把
    張家誠的意思轉告給甲○○，所以我就帶甲○○過來簽，甲○○以為簽了協議書以後就沒有事了，所以就簽了」「（問
    ：張家誠是否有把那個仿冒品拿出來？）答：是小姐把仿冒
    品拿進來放在桌上跟張家誠說那就是仿冒品，桌子是Ｌ型的
    辦公桌，甲○○坐在我左手邊，張家誠坐在我與甲○○的對
    面」「一直放在桌上，放到我們離開」等語，亦足佐證被告
    甲○○之上開供述與事實相符。
    被告甲○○雖嗣翻異前詞為上開辯解，應係卸責、迴護之詞
    ，無法採信。
  (三)證人柯建榮於原審法院九十四年三月二十二日審理中，證稱
    ：被告甲○○於簽名之前，並未翻閱協議書之內容，且被告
    甲○○於當時，並不確定自己有無生產仿冒告訴人商標之汽
    車底盤零件云云。然查：
  (1)證人柯建榮與被告甲○○係屬朋友關係，且有汽車零件上業
    務之往來，就彼等往來情形，證人於證稱：「（問：是否有
    與甲○○常常聯絡？）答：有的，因為我有工作給甲○○做
    」「（問：最近一次跟甲○○聯絡是在什麼時候？）答：是
    在昨天，因為要叫貨，我也是生產工廠」「我也是做汽車零
    件的」「（簽協議書一事）我是要救甲○○，不是要害他」
    等情，已見前述，被告甲○○對此亦未為任何爭執。事理上
    ，證人柯建榮與本件糾紛既無利害關係，苟非被告甲○○自
    承有仿冒商標之事實及告訴人保證不追究被告甲○○責任，
    使證人柯建榮產生確信，令其居於協助友人之主觀認知，應
    無帶同何仍輝至告訴人公司簽立上開協議書之合理動機，此
    觀卷附協議書第二條(二)項載明，於被告甲○○履行第三條所
    定事項後，以本協議書做為放棄追究甲○○刑事責任之聲明
    等語益明。況證人於偵查亦證稱：「甲○○當時有承認『CE
    NTRAL』的字樣是他打的沒有錯，當時三個人都很和諧，沒
    有爭議才簽的協議書」等語，是證人嗣後所稱，被告甲○○
    無法確定有生產仿冒告訴人商標之零件云云應係嗣後迴護之
    詞。
  (2)被告甲○○於偵查時為上開不利於己及共犯丙○○自白已見
    前述，前引該協議書記載之內容，既與被告甲○○主觀上認
    知之事實無違，是被告甲○○於簽名前，有無詳閱該協議書
    記載之內容，已非重要。況依證人柯前開所證，「我跟甲○○講說要去簽的時候，剛開始甲○○都不肯去，張家誠一直
    跟我講說甲○○仿冒，甲○○打他們公司的商標，我希望能
    夠當和事佬。一開始我跟甲○○講時，甲○○是不想去，．
    ．」等語，顯見被告甲○○對此簽立白紙黑字協議書之事，
    於初期亦感猶豫，並非全無經過詳細之考量及抉擇上之掙扎
    ，益見其確有仿冒之事實。
    證人柯建榮上開於原審審理時所為翻異之詞亦難以採信。
  (四)被告蔡天佑確有向被告甲○○訂購前開汽車零件之事實，業
    據被告蔡天佑供承在卷，並有送貨單影本及被告蔡天佑支付
    貨款之票據明細資料影本附卷可考。被告丙○○雖辯稱：伊
    並無交付任何標示「CENTRAL」商標之樣品或圖樣予被告甲○○云云，然查其如何不足採信之理由，已見前述，並有仿
    冒「CENTRAL」商標之代號KB-26型汽車底盤零件一支（由被
    告丙○○委託被告甲○○所生產，嗣後經正格貿易公司銷往
    印尼）扣案可佐，經核與被告甲○○於九十三年二月十一日
    簽署之協議書附圖所示之相片相符（附於發查卷第十一頁）
    ，足認該扣案之汽車底盤零件一支，確為被告丙○○委託被
    告甲○○生產之KB -26型汽車底盤零件其一，亦足為被告丙○○本件犯罪之佐證。被告丙○○之選任辯護人雖稱：告訴
    人於偵查過程中，遲遲未能提出所稱自印尼攜回之仿冒代號
    KB-26型汽車底盤零件，關於有無此證物，證人即告訴人之
    代理人劉惠婷所述又與證人張家誠不同，則證人張家誠嗣後
    始於原審審理中提出扣案之該汽車底盤零件一支，是否足認
    與本案有關，亦值懷疑云云。然告訴人之代表人張家誠既已
    提出與告訴狀所附相片相同之證物，依被告甲○○、證人張
    家誠與證人柯建榮等人之供、證述意旨，又可以推知身為告
    訴人公司職員之告訴代理人劉惠婷，因對於本案提起告訴前
    之事實經過參與無多，致對於案情未臻明瞭，自不能以告訴
    代理人劉惠婷之陳述，指告訴人之代表張家誠之證、指述存
    有瑕疵，併予敘明。
  (五)被告二人從事汽車零件之生產、加工、代工銷售均有十餘年
    之歷史，已據彼等於本院行準備程序時自承在卷，原標示於
    代號KB-26型之汽車底盤零件樣品上之「CENTRAL」圖樣，既
    具有商標之外觀，被告丙○○、甲○○於交付他人依樣生產
    前，對於該圖樣實際上已否經他人向經濟部智慧財產局申請
    註冊為商標？商標權人為何？指定使用於何類商品上？現是
    否仍於專用期間中？等縱未明知，然該圖樣既係標示於實物
    之樣品上，對於因之而生未經商標權人同意於同一商品上使
    用他人已註冊之「CENTRAL」商標之結果，至少具有不違背
    其本意之不確定犯罪故意，且有欺騙他人之意圖。
  (六)固然依卷附該協議書第二條第一點所載明：「乙方（按：指
    告訴人）在此確認並承諾以下事項：(一)甲方（按：即佑鴻公
    司）之所以接受第三人之委託而為前述行為，係因第三人（
    按：即被告丙○○）自稱其為乙方之商標代理人，而甲方在
    未經查證下即聽信第三人之說詞所致」等情，然查：I上開
    協議書，本係因被告甲○○在系爭汽車零件上仿冒告訴人之
    商標，在甲○○友人柯建榮之居間協助下，被告甲○○與告
    訴人公司間達成協議，由甲○○協助告訴人公司提供被告丙○○所屬立超公司訂購該零件之相關資料、訊息，以利告訴
    人公司提起訴訟，且於訴訟進行中，被告甲○○隨時到庭說
    明案情之義務，告訴人公司則承諾不追究被告甲○○之刑責
    責任，已見前述，是此記載既屬彌縫之舉，自不足為被告甲○○有利認定。II被告甲○○於檢察官偵查自白其犯行時，
    亦未為被告丙○○曾告知該商標權係其所有之相關供述，是
    協議書所載「係因第三人（按：即被告丙○○）自稱其為乙
    方之商標代理人，而甲方在未經查證下即聽信第三人之說詞
    所致」云云，益見確屬托詞。III證人即告訴人公司負責人張
    家誠於原審審理中，亦到庭證稱：「當初我去他們公司的時
    候，甲○○是跟我說不知道這個商標是我們公司的，但甲○○知道有這個商標」等語，綜合上述，被告甲○○有違反商
    標權之故意應無疑義。
  (七)證人乙○○、林聰懿、丁○○（負責鍛造加工之業務）雖曾
    分別於檢察官訊問及本院審理時證稱：其等於交予被告丙○○之樣品、最後取得之汽車底盤零件成品（乙○○證言部分
    ）、製造之模具（林聰懿證言部分）及加工之汽車底盤零件
    上（丁○○證言部分），均未見有何商標標示其上云云。然
    查：證人乙○○、林聰懿及丁○○與被告丙○○及甲○○間
    ，分別具有買受人及垂直分工角色之關係，被告丙○○及甲○○既因本案經告訴人提出告訴，證人乙○○、林聰懿及丁○○無論基於與二名被告業務往來之關係，或自身利害關係
    之考量，原難期其等能為完全合乎真實之證述，況：I證人
    林聰懿最初係稱：「樣品上是否有商標，我真的不記得了」
    等語（見偵字第一０二五０號卷第四十五頁檢察官訊問筆錄
    ），嗣於時間推移後，卻反能明確證稱：被告甲○○交付之
    樣品上並無商標云云，其嗣後所為之證述，依其歷程觀之，
    原有違常理；(2)依證人丁○○之證述意旨，被告甲○○依被
    告丙○○之指示，轉交予其加工之零件，僅有兩種規格（見
    偵字第一０二五０號卷第五十五頁檢察官訊問筆錄），則其
    中是否包含該代號KB-2 6型之汽車底盤零件，亦有未明。是
    依上所述，證人乙○○、林聰懿、丁○○上開所為有利於被
    告丙○○之證言，均不足採為對被告丙○○有利之認定。
  (八)綜上所述，本件事證明確，被告丙○○、甲○○二人之犯行
    堪以認定。
三、按「行為後法律有變更者，適用裁判時之法律。但裁判前之
    法律有利於行為人者，適用最有利於行為人之法律」，刑法
    第二條第一項定有明文。商標法曾於九十二年五月二十八日
    經總統修正公布，並自公布日起六個月後之九十二年十一月
    二十八日起施行；比較修正前商標法第六十二條第一款及修
    正後商標法第八十一條第一款之規定，可以發現兩者在刑度
    上完全相同，僅部分之構成要件要素有異（至修正前商標法
    第六十三條即現行法第八十二條部分，條文內容並無任何更
    動），是適用裁判前之法律，對於被告等並無更有利可言，
    自應依刑法第二條第一項前段之規定，適用裁判時之法律即
    修正後商標法第八十一條第一款之規定加以論處。核被告丙○○、甲○○二人所為，係犯修正後（下同）商標法第八十
    一條第一款之未得商標權人同意於同一商品使用相同之註冊
    商標罪，及同法第八十二條之明知為前條商品而販賣罪。被
    告二人間有犯意之聯絡及行為之分擔均為共同正犯。又其所
    犯上開二罪間，具有方法與目的之牽連關係，為牽連犯，應
    從一重之商標法第八十一條第一款規定論處。被告丙○○上
    訴，否認犯罪雖無理由，然原審不察，遽為予被告甲○○無
    罪之諭知，而認係被告丙○○單獨犯有本案，自有未洽，檢
    察官上訴意旨，指摘原判決不當，非無理由，自應予撤銷改
    判，爰審酌被告等犯罪之動機、目的、手段、與告訴人之關
    係、侵害告訴人商標商品之數量與價額，犯後未能坦承犯行
    ，復未與告訴人達成民事和解等一切情狀，分別量處如主文
    所示之刑，並均諭知易科罰金之折算標準，以示懲儆。至證
    人張家誠庭呈扣案之代號KB-26型汽車底盤零件一支（封袋
    註明「被告製作」者），既為被告丙○○因犯商標法第八十
    一條第一款及第八十二條之罪所製造及販賣之商品，應依商
    標法第八十三條之規定宣告沒收。
四、據上論斷，應依刑事訴訟法第三百六十九條第一項前段、第
    三百六十四條、第二百九十九條第一項前段，商標法第八十
    一條第一款、第八十二條、第八十三條，刑法第二條第一項
    前段、第十一條、第二十八條、第五十五條、第四十一條第
    一項前段，罰金罰鍰提高標準條例第二條，判決如主文。
本案經檢察官戊○○到庭執行職務。
中　　華　　民　　國　　94　　年　　10 　　月　　19 　日
              刑事第四庭　審判長法　官　劉　登　俊
                                法　官　陳　欣　安
                                法　官　江　德　千
上列正本證明與原本無異。
不得上訴。
                                書記官　粘　銘　環
中　　華　　民　　國　　94　　年　　10　　月　　26　　日
                                                      Ｉ
